臺灣高等法院高雄分院刑事判決　　　　 九十一年度交上易字第七號
　　上　訴　人　臺灣屏東地方法院檢察署檢察官
　　被　　　告　乙○○
右上訴人因被告過失傷害案件，不服臺灣屏東地方法院九十年度交易字第一一八號，
中華民國九十年八月十六日第一審判決（起訴案號：臺灣屏東地方法院檢察署九十年
度偵二三六六字第號）提起上訴，本院判決如左：
    主  文
上訴駁回。
    事  實
一、乙○○於民國八十九年十二月十三日凌晨二時五十分許，駕駛車牌號碼Ａ六—一
    二三三號自用小客車，沿屏東縣台一線省道由南向北往屏東市方向直行，途經屏
    東縣潮州鎮○○○○道與彭城路設有閃光黃燈之交叉路口前，本應注意車輛行至
    設有閃光黃燈之交叉路口，應減慢車速，注意安全，小心通過，及應注意車前狀
    況，隨時採取必要之安全措施，以避免危險之發生，而依當時之天氣、光線、路
    面狀況及其身體狀態，並無不能注意之情事，竟疏未注意減慢速度、小心通行，
    猶以時速六十甲里之速度前進；適有丙○○騎乘車牌ＷＬＮ─八三三號機車，沿
    彭城路直行，至該交叉路口時，亦疏未注意車輛行至設有閃光紅燈之交岔路口時
    ，應減速接近，先停止於交岔路口前，認為安全時方得續行，及騎乘機車應戴安
    全帽等規定，即貿然前行，乙○○見狀不及閃避，其所駕駛之自用小客車左側車
    頭撞擊丙○○之機車右側車身，使丙○○因而受有頭部外傷併頭骨骨折、雙側額
    葉挫傷出血及職業功能、社交功能退化等難治之重傷害。乙○○肇事後，在未經
    有偵查權限之機關或甲務員發覺前，即以行動電話報警，嗣向到場處理本件車禍
    之員警自首陳明其為肇事者，並願接受裁判。
二、案經臺灣屏東地方法院檢察署檢察官指定丙○○之父蘇明返代行告訴後，偵查起
    訴。
    理  由
一、訊據被告乙○○固坦承於右揭時、地，駕駛上揭之自用小客車與騎乘機車之被害
    人丙○○發生車禍致被害人丙○○受傷等情，惟矢口否認有任何過失，辯稱：其
    行經右揭路段時，並未看到被害人丙○○，是丙○○突然衝出來的，及被害人丙
    ○○騎乘機車未帶安全帽云云。經查：
（一）被告乙○○除於警、偵訊及本院審理中均供稱其車速為六十甲里等語（見八十
      九年十二月十三日警訊筆錄、偵卷第八頁及本院九十一年一月十八日訊問筆錄
      ），其復稱：至彭城路口，我都未見到被害人，是他撞上來，我才知撞上等語
      （見同上偵查筆錄、本院筆錄），而按車輛行至設有閃光黃燈之交叉路口，應
      減速接近，注意安全，小心通過，且應注意車前狀況，隨時採取必要之安全措
      施，以避免危險之發生，道路交通標誌標線號誌設置規則第二百十一條第一項
      第一款及道路交通安全規則第九十四條第三項分別定有明文，是被告乙○○既
      自承其係以時速六十甲里之速度行經上開路段，且其行駛致肇事現場前揭未看
      到被害人，顯見被告當時確有未減速慢行、注意安全、小心通行及並未注意車
      前人車動態等情形。再者，本件被告乃領有駕駛執照之汽車駕駛人，行經上開
      危險路段（因該處中央安全島有種植樹木，視線欠佳），衡情更應注意安全減
      速通過，不得快速行駛，及注意車前狀況，並隨時採取必要之安全措施，以預
      防危險之發生，而當時為晴天，現場路況良好等情，亦有道路交通事故調查報
      告表在卷可參，故當時情況，客觀上並無不能注意之情事，其竟疏於注意，以
      致與被害人丙○○發生擦撞，有違上開道路交通安全規則，其對本件車禍之發
   生自有過失，而臺灣省高屏澎地區車輛行車事故鑑定委員會及臺灣省車輛行車
      事故覆議鑑定委員會，對此車禍之鑑定結果，亦同此見解，有鑑定意見書二件
      在卷可稽，是本件被告乙○○確有過失行為。
（二）被害人丙○○於上揭時地與被告發生車禍，受有前述之傷害，業據被告所自承
      ，並有道路交通事故調查報告表、車禍現場照片數幀及長庚醫院診斷證明書在
      卷可佐，是被害人丙○○因本次車禍而受有上述傷害無疑。
（三）至被害人丙○○雖亦有未注意車輛行至設有閃光紅燈之交岔路口時，應減速接
      近，先停止於交岔路口前，認為安全時方得續行，及騎乘機車應戴安全帽等規
      定（道路交通標誌標線號誌設置規則第二百十一條第一項第二款、道路交通管
      理處罰條例第三十一條第三項參照），即貿然前行之過失行為，惟被害人之過
      失行為並無解於被告之過失，自不得以被害人與有過失作為有利於被告犯行之
      認定。
（四）縱上所述，被告乙○○因過失行為造成被害人丙○○受有上揭之傷害，且被告
      之過失行為與被害人之傷害間具有因果關係，被告犯罪事證明確，其過失傷害
      犯行堪以認定，應予依法論科。
二、查被害人丙○○因本件車禍而受有頭部外傷併頭骨骨折、雙側額葉挫傷出血及職
    業功能、社交功能退化等難治之重傷害，而為重度精神病患，有長庚紀念醫院診
    斷證明書、身心障礙者鑑定表及身心障礙手冊各一份在卷可憑，顯已造成重大難
    治之傷害，自屬刑法第十條第四項第六款之重傷害，故核被告所為，係犯刑法第
    二百八十四條第一項後段之過失致重傷罪。被告於肇事後犯罪未被發覺前，向警
    方報案坦承肇事，業經被告供述在卷，核與證人即到場處理車禍之員警陳健聖所
    證情節相符（見本院九十一年一月十八日訊問筆錄），並有道路交通事故調查報
    告表報案人欄可按，被告係對於未經發覺之犯罪自首而受裁判，應依刑法第六十
    二條減輕其刑。
三、原審以被告犯罪事證明確，適用刑法第二百八十四條第一項後段、第六十二條、
    第四十一條第一項規定，審酌被告素行、過失之程度輕重、對被害人造成之損害
    、犯後態度及迄今尚未與被害人達成和解等一切情狀，量處有期徒刑六月，並諭
    知易科罰金之折算標準，認事用法核無違誤；檢察官上訴意旨雖以原審量刑過輕
    而指摘原判決量刑不當，惟查，被告所犯刑法第二百八十四條第一項後段之罪，
    其法定本刑為處一年以下有期徒刑、拘役或五百元以下之罰金，而被告既於肇事
    後未逃離現場，並向到場處理之員警自首犯罪，且被害人所受之傷害亦係因被害
    人未戴安全帽，而與有過失所致，則原審衡酌所有情況而量處上開刑度，尚稱允
    當，檢察官上訴意旨尋告訴人聲請上訴之理由而指摘原判決量刑不當，為無理由
    ，應予駁回。
據上論斷，依刑事訴訟法第三百六十八條，判決如主文。
本案經檢察官彭南雄到庭執行職務。
中    華    民    國     九十一     年       一       月  三十一  日
                              臺灣高等法院高雄分院刑事第二庭
                                  審判長法官  曾永宗
                                        法官  郭玫利
                                        法官  邱永貴
右正本證明與原本無異。
不得上訴。
                                      書記官  周能智
中    華    民    國     九十一     年       二       月    四    日
附錄本案論罪科刑法條全文：
刑法第二百八十四條第一項後段
致重傷者，處一年以下有期徒刑、拘役或五百元以下罰金。
                                                               Ｊ
